臺灣士林地方法院民事判決　　　　　　　　　　　　　　九十三年度簡上字第六號
　　上　訴　人　乙○○
　　被　上訴人　甲○○
右當事人間清償借款事件，上訴人對於中華民國九十二年六月五日本院內湖簡易庭九
十二年度湖簡字第五四九號第一審判決提起上訴，本院於中華民國九十三年十二月九
日言詞辯論終結，判決如左：
    主      文
上訴駁回。
第二審訴訟費用由上訴人負擔。
    事實及理由
一、上訴人起訴主張：被上訴人分別於民國八十三年三月及七月間，在上訴人之住處
    ，以個人名義向上訴人借款新臺幣（下同）四萬二千元及三十萬元，並交付由被
    上訴人擔任法定代理人之亞樂電器有限公司（下稱亞樂公司）簽發之同額支票二
    紙予上訴人，惟上開支票經屆期提示不獲付款，爰依消費借貸之法律關係提起本
    訴請求：(一)先位聲明：被上訴人應給付三十四萬二千元，及自起訴狀送達翌日起
    至清償日止，按年息百分之五計算之利息（下稱遲延利息）。(二)如認被上訴人是
    與其父高萬來（已歿）共同借款，另備位聲明：被上訴人應給付十七萬一千元及
    遲延利息。(三)均願供擔保請准宣告假執行。
二、被上訴人則以僅是開車載其父親至被上訴人住處，前開款項是其父親向上訴人所
    借等語，資為抗辯。
三、本件原審對於上訴人之請求，判決駁回原告先位暨備位之訴及假執行之聲請，上
    訴人全部聲明不服，求為廢棄原判決，並請求：(一)先位聲明：被上訴人應給付三
    十四萬二千元及遲延利息。(二)備位聲明：被上訴人應給付十七萬一千元及遲延利
    息。被上訴人則求為判決駁回上訴。
四、本件上訴人主張取得被上訴人擔任法定代理人之亞樂公司所簽發面額分別是四萬
    二千元及三十萬元之支票，經提示未獲付款等情，業據上訴人提出支票暨退票理
    由單各二紙（均影本，見原審卷第九頁、第十頁）為證，被上訴人對之並不爭執
    ，但以前開情詞置辯。是本件之主要爭執在於兩造間是否確有消費借貸關係存在
    ？茲審究如次：
  (一)按消費借貸為要物契約，係當事人一方移轉金錢或其他代替物之所有權於他方，
    而約定他方以種類、品質、數量相同之物返還之契約，必以金錢或其他代替物之
    交付始能成立。又支票為文義證券及無因證券，支票上權利係依支票文義而發生
    ，與其基礎之原因關係各自獨立，支票上權利之行使，不以其原因關係存在為前
    提，尚難因執有支票，即得證明其所主張之原因關係為存在。本件上訴人主張被
    上訴人於八十三年三月、七月間向其借款之事實，既為被上訴人所否認，依舉證
    責任分配之原則，自應由上訴人就主張已交付借款之事實，負舉證責任。查上訴
    人主張兩造間存有消費借貸關係，固提出二紙支票為佐，然前開支票並非被上訴
    人以個人名義所簽發，而均是亞樂公司之公司票，因此尚不足以證明兩造間有消
    費借貸關係存在。且上訴人另主張前開借款是因被上訴人表示要寄給他在德國的
    弟弟，而由被上訴人出面向上訴人借款云云，參酌兩造均不爭執二次借款時，被
    上訴人與其父高萬來有一同前往上訴人住處之情形，卻非由身為父親之高萬來出
    面借款，亦顯與一般常情不符，尚難採信。
  (二)從而，依上訴人所提之現存證據既不足以證明兩造間確有消費借貸關係存在，因
    此，上訴人依消費借貸之法律關係，請求(一)先位聲明：被上訴人應給付三十四萬
    二千元及遲延利息。(二)備位聲明：被上訴人應給付十七萬一千元及遲延利息。均
    無理由，不應准許，其假執行之聲請亦失所附麗，應併予駁回。原審為上訴人敗
    訴之判決，並駁回其假執行之聲請，於法並無違誤，上訴意旨指摘原判決不當，
    求予廢棄改判，為無理由，其上訴應予駁回。
五、據上論結，本件上訴為無理由，依民事訴訟法第四百三十六條之一第三項、第四
    百四十九條第一項、第七十八條，判決如主文。
中　　　華　　　民　　　國　　九十三　　年　　十二　　月　　 二十三 　　日
                                        臺灣士林地方法院民事第二庭
                                            審判長法官  陳介源
                                            法      官　李瑜娟
                                            法      官　林政佑
右為正本係照原本作成。
本判決不得上訴。
中　　　華　　　民　　　國　　九十三　　年　　十二　　月　　 二十七 　　日
                                            法院書記官  楊錫芬
